臺灣臺北地方法院刑事判決　　　九十三年度訴字第一三七七號
公　訴　人　臺灣臺北地方法院檢察署檢察官
被　　　告　甲○○
選任辯護人　王偉凡律師
被　　　告　丁○○
選任辯護人　陳適庸律師
　　　　　　許博森律師
上列被告等因常業詐欺等案件，經檢察官提起公訴（九十三年度偵
字第一一五○二、一六九三六號），本院判決如下：
    主  文
丁○○意圖為自己不法之所有，以詐術使人將本人之物交付為常
業，處有期徒刑年陸月。如附表二所示偽造之署押均沒收。
甲○○連續收受贓物，處有期徒刑陸月，如易科罰金，以佰元
折算壹日。
    事  實
一、丁○○與甲○○係夫妻關係，丁○○因投資股票、外匯、期
    貨及基金，亟需款項周轉，竟利用其任職於橡輝有限公司（
    下稱橡輝公司，負責人乙○○）擔任國貿助理，負責辦理橡
    輝公司、運輝企業股份有限公司（已解散清算完結，下稱運
    輝公司，負責人季恕人，為乙○○之配偶）、WOODTEK CORP
    ORATION（負責人乙○○）、POWERWAY GLOBAL LIMITED（負
    責人乙○○）、WOODTEK INTERNATIONAL CORPORATION （負
    責人原為乙○○，嗣變更為季恕人）（以上五家公司下稱橡
    輝等五家公司，以上三家外國公司下稱三家境外公司）轉帳
    匯款業務之機會，基於意圖為自己不法所有之常業詐欺犯意
    ，暨行使偽造私文書、隱匿自己重大犯罪所得財物之洗錢等
    概括犯意，連續為以下行為：
  (一)於民國八十六年三月間起至八十七年七月間離職止，在址設
    臺北市○○區○○街八號一樓之橡輝公司內，盜用橡輝公司
    設於上海商業儲蓄銀行東臺北分行帳號000000000
    00000號帳戶、運輝公司設於上海商業儲蓄銀行東臺北
    分行帳號00000000000000號帳戶、WOODTEK
    INTERNATIONAL CORPORATION 設於上海商業儲蓄銀行國際金
    融業務分行帳號00000000000000號帳戶之印
    鑑章，蓋印於取款憑條「存戶簽章欄」，再持用另套公司大
    小章蓋印於匯出匯款申請書「申請人簽章欄」，隨即在取款
    憑條、匯出匯款申請書上填妥欲詐領之金額、日期、帳號、
    收款人、收款人銀行帳號等相關應載事項，藉以表示橡輝公
    司、運輝公司及WOODTEK INTERNATIONAL CORPORATION 同意
    自其等設於上海商業儲蓄銀行帳戶領取款項及匯款之意思，
    而偽造取款憑條及匯出匯款申請書之私文書，再持取款憑條
    、匯出匯款申請書向上海商業儲蓄銀行承辦人員行使，致上
    海商業儲蓄銀行承辦行員陷於錯誤，誤信係由橡輝公司、運
    輝公司及WOODTEK INTERNATIONAL CORPORATION 取款及申請
    匯款，而匯款至丁○○預先向不知情之友人莊麗珍借得之安
    泰商業銀行南京東路分行帳號0000000000000
    0號臺幣帳戶，足以生損害於乙○○、季恕人、橡輝公司、
    運輝公司、WOODTEK INTERNATIONAL CORPORATION 及上海商
    業儲蓄銀行對於帳戶管理之正確性，丁○○並將該等款項再
    轉匯至其個人於花旗銀行臺北分行開設之帳號000000
    0000號帳戶（起訴書贅載花旗銀行臺北分行帳號000
    00000號帳戶）、陽信商業銀行延吉分行帳號0000
    0000000號銀行帳戶（起訴書漏載），及其父楊慶豐
    設於員林信用合作社帳號0000000000000號帳
    戶（起訴書漏載）。丁○○以此方法共詐得橡輝公司美金二
    十六萬一千七百三十二元、運輝公司美金二十一萬九千四百
    元及馬克四萬六千二百二十元，WOODTEK INTERNATIONAL CO
    RPORATION美金四萬一千八百五十七元。
  (二)嗣丁○○於八十九年四月間回任橡輝公司擔任國貿助理，仍
    負責橡輝等五家公司轉帳匯款業務，竟承前意圖為自己不法
    所有之常業詐欺犯意，暨行使偽造私文書、隱匿自己重大犯
    罪所得財物之洗錢等概括犯意，及行使登載不實之業務文書
    之概括犯意、在橡輝公司內，以前開相同方式，及先持用公
    司另套大小章蓋印於匯出匯款申請書「申請人簽章欄」，隨
    即在取款憑條、匯出匯款申請書上填妥欲詐領之金額、日期
    、帳號、收款人、收款人銀行帳號等相關應載事項，併同偽
    造交易之INVOICE （即發票）、三家境外公司之訂單登記本
    影本、匯款登記本持交予乙○○，向乙○○訛以公司有該筆
    交易須支付款項，騙使其在取款憑條之「存戶簽章欄」上蓋
    用橡輝公司、WOODTEK INTERNATIONAL CORPORATION 上開銀
    行帳戶、WOODTEK CORPORATION 設於上海商業銀行國際金融
    業務分行帳號000000000000000號帳戶、PO
    WERWAY GLOBAL LIMITED 設於上海商業銀行國際金融業務分
    行帳號00000000000000號帳戶之印鑑章，或
    於三家境外公之司訂單登記本影本、匯款登記本上偽造乙○○之簽名，另於取款憑條、匯出匯款申請書上偽造乙○○之
    簽名，藉以表示上開公司同意自其等設於上海商業儲蓄銀行
    帳戶領取款項及匯款之意思，而行使偽造取款憑條、匯出匯
    款申請書、INVOICE 等私文書，及登載不實之訂單登記本影
    本、匯款登記本，再持取款憑條、匯出匯款申請書向上海商
    業儲蓄銀行承辦人員行使，致上海商業儲蓄銀行承辦行員陷
    於錯誤，誤信係由橡輝公司及三家境外公司取款及申請匯款
    ，而匯款至丁○○成立之FORTRESS INTERNATIONAL CORPORA
    TION設於安泰商業銀行國際金融業務分行帳號000000
    00000000號帳戶、其預先向莊麗珍借得之安泰商業
    銀行南京東路分行前開臺幣帳戶及帳號000000000
    00000號外幣帳戶，足以生損害於乙○○、橡輝公司、
    三家境外公司及上海商業儲蓄銀行對於帳戶管理之正確性。
    丁○○再將上開款項轉入其配偶甲○○設於花旗銀行臺北分
    行帳號0000000000號、0000000000號
    帳戶及花旗銀行香港分行帳號00000000號帳戶、母
    楊李圍設於華南商業銀行員林分行帳號000000000
    000號帳戶及富邦商業銀行國外部帳號00000000
    000000號帳戶、女兒何柔穎設於花旗銀行臺北分行帳
    號0000000000號帳戶、朋友林雅玲設於臺南中小
    企業銀行斗南分行帳號0000000000000號、0
    000000000000號帳戶、表姊吳垂枝設於中國信
    託商業銀行誠品簡易分行帳號000000000000號
    帳戶（起訴書贅載丁○○之父楊慶豐設於員林信用合作社帳
    號0000000000000號帳戶）、丁○○個人設於
    花旗銀行臺北分行前開帳戶及帳號00000000000
    000號、00000000號帳戶、花旗銀行香港分行帳
    號00000000號帳戶、彰化商業銀行中正分行帳號0
    0000000000000號帳戶、彰化商業銀行斗南分
    行帳號00000000000000號帳戶、陽信商業銀
    行延吉分行前揭帳號帳戶、中興商業銀行東門分行帳號00
    0000000000號帳戶、安泰商業銀行南京東路分行
    帳號00000000000000號帳戶、花旗銀行香港
    分行帳號00000000號帳戶、安泰商業銀行長安東路
    分行帳號00000000000000號、000000
    00000000號帳戶、中興商業銀行國外部帳號000
    000000000號帳戶及中國信託商業銀行帳號000
    000000000號、000000000000號帳戶
    、YENBLE INTERNATIONAL LIMITED世華商業銀行松山分行帳
    號00000000000號帳戶（起訴書漏載），而以此
    方法共詐得橡輝公司美金六十九萬六千八百二十九元、WOOD
    TEK INTERNATIONAL CORPORATION 美金一百八十一萬九千九
    百七十四點零八元、WOODTEK CORPORATION 美金三十三萬二
    千八百八十四點七八元、POWERWAY GLOBAL LIMITED 美金一
    百六十六萬四千一百八十元。
  (三)丁○○以前揭手法詐得橡輝等五家公司款項計美金五百零八
    萬三千零七十六點八六元，並反覆實施以之為常業，其將上
    開詐得之款項先轉匯入前開莊麗珍之帳戶及FORTRESS INTER
    NATIONAL CORPORATION之帳戶，再將該等款項分別轉匯入上
    揭其個人、配偶甲○○、父楊慶豐、母楊李圍、女兒何柔穎
    、朋友林雅玲、表姊吳垂枝、YENBLE INTERNATIONAL LIMIT
    ED之帳戶，以便逃避追查，藉以隱匿自己常業詐欺重大犯罪
    財物（該等款項之流向詳見附表一所示）。
  (四)九十三年六月初，乙○○發覺橡輝等五家公司資金短缺進行
    查帳，橡輝公司業務秘書丙○○發現丁○○偽造INVOICE 後
    告知乙○○，經乙○○比對匯款登記本及訂單登記本亦發現
    有異，丁○○始於九十三年六月十四日向乙○○坦承詐領公
    司款項，並於同日簽立協議書同意歸還詐領之款項，且於九
    十三年六月二十日左右，將其自九十一年起詐領公司款項及
    簽立協議書之事告知其配偶甲○○，甲○○明知丁○○匯入
    丁○○個人設於安泰銀行長安東路分行帳戶之款項，及甲○○個人設於花旗銀行臺北分行帳號0000000000號
    帳戶，及女兒何柔穎設於花旗銀行臺北分行帳號00000
    00000號帳戶內之款項均係丁○○詐領橡輝等五家公司
    之贓款，竟基於收受贓物之概括犯意，先於九十三年六月二
    十一日與丁○○共同至安泰銀行長安東路分行提領現金新臺
    幣二千一百五十萬元而收受之，丁○○則承前洗錢之概括犯
    意，將上開款項領出，藉以隱匿自己常業詐欺重大犯罪財物
    ，甲○○又於九十三年七月一日承前收受贓物之概括犯意，
    將丁○○匯入其設於花旗銀行臺北分行前揭帳戶內美金十五
    萬元之贓款，及何柔穎設於花旗銀行臺北分行上開帳戶內美
    金十萬元之贓款，轉匯至其設於花旗銀行香港分行帳號00
    00000號帳戶內而收受之。
二、案經橡輝公司、三家境外公司訴由臺灣臺北地方法院檢察署
    檢察官偵查起訴。
    理  由
一、訊據被告丁○○固坦認前揭行使偽造私文書、行使業務上登
    載不實文書，及詐領橡輝等五家公司款項之事實，惟矢口否
    認有何常業詐欺及洗錢之犯行，辯稱：伊工作所得足供家用
    ，並非以詐欺為常業，而恃以為生，伊將款項匯至配偶甲○○帳戶係返還投資款，匯入父楊慶豐、母楊李圍、朋友林雅
    玲帳戶之款項係借款，匯至女兒何柔穎帳戶及自己帳戶之款
    項係作為投資之用，並非掩飾或隱匿自己常業詐欺重大犯罪
    所得之洗錢行為云云。被告甲○○固坦承於上揭時間陪同被
    告丁○○至安泰銀行長安東路分行提領新臺幣二千一百五十
    萬元款項，並自其帳戶及女兒何柔穎設於花旗銀行臺北分行
    帳戶內轉匯美金二十五萬元至伊設於花旗銀行香港分行之帳
    戶，惟矢口否認有何收受贓物之犯行，辯稱：伊不知被告丁○○至安泰銀行長安東路分行提領之款項，及被告丁○○匯
    至伊帳戶及女兒何柔穎帳戶之款項係詐欺所得之贓款云云。
    惟查：
  (一)被告丁○○前揭行使偽造私文書、行使業務上登載不實文書
    ，及詐領橡輝等五家公司款項之事實，業據被告丁○○於本
    院審理時坦承不諱（見本院卷二第二九九頁反面），核與告
    訴人橡輝公司、WOODTEK CORPORATION、POWERWAY GLOBAL L
    IMITED之負責人乙○○於偵查中及本院審理時指訴被告丁○○偽造發票，且於訂單登記本影本及匯款登記本登載不實之
    交易，並盜用公司印鑑章及偽簽其簽名詐領橡輝等五家公司
    款項等情節相符，復經證人即橡輝公司業務秘書丙○○於審
    理時結證稱：發票是國外廠商傳真給公司，被告丁○○會拷
    貝一份提供匯款用，而三家境外公司之訂單登記本影本，及
    橡輝等五家公司之匯款登記本係由被告丁○○負責保管，我
    是九十三年六月間乙○○查帳時才知道被告丁○○偽簽乙○○之簽名等語明確（見本院卷二第二頁反面至第六頁）。
  (二)被告丁○○騙使乙○○在取款憑條蓋用橡輝等五家公司銀行
    帳戶印鑑章、盜用橡輝公司等五家公司上海商業銀行帳戶之
    印鑑章蓋印於取款憑條、匯出匯款申請書，及於取款憑條、
    匯出匯款申請書偽簽乙○○之簽名，再持以向上海商業儲蓄
    銀行承辦人員行使之事實，有上海商業儲蓄銀行東臺北分行
    九十三年八月二十三日上東字第三六五號函檢送之運輝等五
    家公司之開戶印鑑卡、臨時對帳單、存款取款憑條、轉帳支
    出傳票、匯出匯款申請書在卷可稽（見法務部調查局臺北市
    調查處丁○○涉嫌偽造文書、詐欺等案卷一）。又被告丁○○將上開詐得橡輝等五家公司之款項轉匯入前開莊麗珍及FO
    RTRESS INTERNATIONAL CORPORATION之帳戶，亦有安泰商業
    銀行長安東路分行九十三年七月九日安長作字第○七一九號
    函檢附之被告丁○○、莊麗珍帳戶之開戶資料、交易明細表
    及相關傳票（見同上調查處卷二、卷三第一頁至第一○五頁
    ）；安泰商業銀行國際金融業務分行九十三年八月十六日安
    際管字第○九三○○二四八號函檢附之FORTRESS INTERNATI
    ONAL CORPORATION自八十九年一月一日至九十三年六月三十
    日止於該行往來之交易明細表及相關傳票（見同上調查處卷
    三第一○六頁至第二六五頁）、安泰商業銀行長安東路分行
    九十四年四月二十日（九十四）安長作第○九四○○四二五
    號函檢送之莊麗珍帳戶八十六至八十九年度交易明細表（見
    本院卷一第二八四頁至第二八八頁）附卷足憑。另被告丁○○將上開詐得之款項再轉匯入上揭其個人、配偶及親友等之
    帳戶，復有彰化銀行斗南分行九十三年七月三十日彰斗南字
    第一六六八號函檢送被告丁○○之開戶資料及交易明細表（
    見同上調查處卷三第二六六頁至第二九三頁）；中國信託商
    業銀行九十三年八月二日中信銀忠字第九三○一八五二○○
    二八、00000000000號、九十三年八月二十七日
    中信銀忠字第九三○一八五二○○三七號函檢送之被告開戶
    資料、交易往來明細及傳票（見同上調查處卷三第二九四頁
    至第三二九頁）；中興商業銀行東門分行檢送被告丁○○帳
    號000000000000號臺幣帳戶交易明細表及傳票
    （見同上調查處卷三第三三○頁至第三六三頁、第三八三頁
    至第三九一頁）；中興商業銀行國外部函覆被告丁○○帳號
    000000000000號外幣帳戶交易明細表及傳票（
    見同上調查處卷三第三六四頁第三八二頁）；花旗銀行臺北
    分行九十三年七月十六日（九十三）政查字第三六五二號函
    檢送之被告丁○○、甲○○、何柔穎帳戶之開戶資料及交易
    往來明細（見同上調查處卷四）在卷可佐。此外，並有被告
    丁○○與乙○○簽立之還款協議書（見臺灣臺北地方法院檢
    察署九十三年度偵字第一一五○二號偵查卷第八頁）；被告
    丁○○出具之切結書（見臺灣臺北地方法院檢察署九十三年
    度他字第四七二二號偵查卷第九頁）；訂單登記本及匯款登
    記本影本（見本院卷一第二○二頁至第二二六頁、第二四二
    頁至第二五七頁）；被告丁○○手寫偽造記載之手稿原本（
    見本院卷一第二二七頁）；INVOICE 影本（見本院卷一第二
    二八頁至第二三三頁）。綜上，被告丁○○行使偽造私文書
    、業務上登載不實及詐欺犯行，均堪認定。
  (三)被告丁○○雖辯稱：伊工作所得足供家用，並非以詐欺為常
    業，而恃以為生云云。惟按刑法上所謂常業犯，指反覆以同
    種類行為為目的之社會活動之職業性犯罪而言，至於犯罪所
    得之多寡，是否恃此犯罪為唯一之謀生職業，則非所問，縱
    令兼有其他職業，仍無礙於該常業犯罪之成立（最高法院八
    十五年臺上字第五一○號判例參照）。被告丁○○於法務部
    調查局臺北市調查處詢問時供承：從公司盜用的錢有用在生
    活費上等語（見臺灣臺北地方法院檢察署九十三年度偵字第
    一一五○二號偵查卷第一八二頁），核與其花旗銀行綜合月
    結單上所示，其有以該銀行帳戶內款項自動扣款支付信用卡
    消費款項、支票房租票款之事證相符（見本院卷二第十八頁
    至第一一一頁、第一一二頁至一六三頁），且其為本案犯行
    之時間自八十六年三月至八十七年七月、八十九年四月至九
    十三年六月，期間長達五年六月之久，詐欺之次數甚多，詐
    款金額更高達美金五百零八萬三千零七十六點八六元，就其
    犯罪行為客體內涵觀察，客觀上已具有相當時間之持續性及
    可確定性，顯有反覆為之，以之為職業性之犯罪規模，參諸
    前揭說明，自不因其是否因任職於橡輝公司按月領薪，有其
    他職業而異其認定，是被告丁○○應論以常業詐欺罪無疑。
  (四)次按洗錢防制法之制定，旨在防止特定重大犯罪不法所得之
    資金或財產，藉由洗錢行為（諸如經由各種金融機關或其他
    交易管道），轉換成為合法來源之資金或財產，切斷資金與
    當初犯罪行為之關連性，隱匿犯罪行為或該資金不法來源之
    本質，使偵查機關無法藉由資金之流向追查犯罪行為人，其
    所保護者為國家對特定重大犯罪之追訴及處罰法益。又洗錢
    行為係指行為人為掩飾或隱匿自己重大犯罪所得財物或財產
    上之利益（洗錢防制法第二條第一款），或行為人掩飾、收
    受、搬運、寄藏、故買或牙保他人因重大犯罪所得財物或財
    產上之利益（同法第二條第二款），除利用不知情之合法管
    道（如金融機關）為之外，其他使所得財物或利益之來源合
    法化，或改變該財物或利益之不法本質，以避免追訴處罰之
    掩飾、藏匿特定重大犯罪所得財產或利益之行為均屬之。查
    被告丁○○於九十三年七月十五日在法務部調查局臺北市調
    查處詢問時即供承：我成立FORTRESS INTERNATIONAL CORPO
    RATION之目的，就是為了要以該公司之名義在國內銀行開立
    OBU 帳戶，作為辦理前述盜領款項之轉帳、匯款之用，莊麗
    珍是我的朋友，八十九年間我為了掩飾我盜領前述橡輝等公
    司之款項，需要帳戶來掩飾資金之用途流向，所以我才向莊
    麗珍借用其外幣及臺幣帳戶等語至明（見同上第一一五○二
    號偵查卷第八十六頁），由被告丁○○先將詐得之款項匯往
    與之客觀上不易連結之友人莊麗珍銀行帳戶內，暨匯往與告
    訴人三家境外公司同屬境外公司之FORTRESS INTERNATIONAL
    CORPORATION 銀行帳戶，造成公司間正常交易之假像，再於
    九十三年六月二十一日前往安泰銀行長安東路分行，將其帳
    戶內之新臺幣二千一百五十萬元現金領出，可見被告丁○○
    確有利用不知情之金融機關轉帳，使所得財物或利益之來源
    合法化，或以領取現金之方式，改變該財物或利益之不法本
    質，以避免追訴處罰之掩飾、藏匿特定重大犯罪所得財產或
    利益，其為掩飾或隱匿因自己常業詐欺犯罪所得財物，其有
    逃避或防礙該重大犯罪之追查或處罰之犯意甚明，是被告丁○○辯稱其前開犯行非屬洗錢行為云云，不足採信。
  (五)被告丁○○將詐領橡輝等五家公司之贓款匯入其設於安泰銀
    行長安東路分行帳戶、被告甲○○前揭設於花旗銀行臺北分
    行帳戶，及女兒何柔穎上揭設於花旗銀行臺北分行之帳戶，
    已如前述。被告甲○○固不否認於九十三年六月二十一日與
    被告丁○○共同至安泰銀行長安東路分行提領新臺幣二千一
    百五十萬元，及於九十三年七月一日自伊及女兒何柔穎設於
    花旗銀行臺北分行帳戶內匯款美金二十五萬元至伊花旗銀行
    香港分行之帳戶，惟否認知悉該等款項係贓款云云。惟查，
    被告甲○○於九十三年七月十五日在法務部調查局臺北市調
    查處已供明：我於九十三年六月二十日左右經被告丁○○主
    動告知，並持她與橡輝公司負責人乙○○簽立之協議書給我
    看，我才得知此事，當時丁○○告訴我，她自九十一年起便
    陸續在匯款單上偽造乙○○之英文簽名，然後至銀行將公司
    資金匯往她的友人莊麗珍設於安泰商業銀行長安東路分行之
    帳戶中，先後共匯款美金一百五十六萬元，但實際上詐領之
    金額被告丁○○也不記得，她告訴我要等乙○○統計後才知
    道，前述被告丁○○與乙○○於九十三年六月簽立之協議書
    金額也是一百五十六萬元美金，六月二十一日我載被告丁○○至安泰商業銀行長安東路分行，由被告丁○○進去銀行提
    領二千餘萬元現金後，我載她到公館的水源市場，還款一千
    餘萬元給地下錢莊，她告訴我因為她買賣期貨及基金有虧損
    ，所以向地下錢莊借款，六月二十三日我再載被告丁○○至
    永和市○○路上之農會匯款二百五十餘萬元給乙○○，被告
    丁○○並告訴我已將協議書所載美金一百五十六萬元全數還
    清，但後來我與乙○○見過三、四次面，每次見面乙○○告
    訴我被告丁○○詐領之金額都不同，約於六月二十四日在我
    父母家，乙○○還告知遭詐領之金額為美金四百多萬元，我
    要求乙○○將確實單據及金額拿給我看，若屬實我願意分期
    償還，乙○○也答應了，後來我就委任律師處理此事。以我
    及被告丁○○八十年起之薪資所得，不可能有二千萬元可供
    被告丁○○投資證券市場，我也不知道為何被告丁○○可以
    提領那麼多錢，直到發生此事，我才知道告丁○○也投資期
    貨，而且虧損很多，還因此向地下錢莊借錢等語（見同上第
    一一五○二號偵查卷第九十三頁反面至第九十四頁）。由該
    等供述內容明確記載日期暨事發之前後經過，足資證明被告
    甲○○與被告丁○○共同前往安泰商業銀行長安東路分行提
    領二千餘萬元現金前，已經由被告丁○○之告知，得悉被告
    丁○○詐取公司款項已遭乙○○發覺，雙方並簽訂美金一百
    五十六萬元協議書之事，被告甲○○明知其與被告丁○○之
    薪資所得，不可能有二千萬元可供被告丁○○投資證券、期
    貨及外匯，且被告丁○○並告知因投資失利須向地下錢莊借
    錢周轉，足見被告甲○○應知被告丁○○所匯入上開三帳戶
    內之款項來路不正，竟仍共同加以提領及轉匯，可證被告甲○○確有收受贓物之犯罪故意甚明。
  (六)公訴人雖認被告甲○○上開犯行另涉犯洗錢防制法第九條第
    二項之收受他人因重大犯罪所得財物之洗錢罪嫌。惟按洗錢
    防制法第一條規定：「為防制洗錢，追查重大犯罪，特制定
    本法」，其立法目的係為防止洗錢者利用各種管道漂白非法
    所得之洗錢行為，掩飾其犯罪事實，逃避或防礙重大犯罪之
    追查或處罰，以遏阻洗錢者享受其重大犯罪所得之財物或財
    產上利益；其保護之法益係國家對於重大犯罪之訴追及處罰
    權；洗錢防制條例第二條明定：「洗錢」之定義為：(一)掩飾
    或隱匿因自己重大犯罪所得財物或財產上利益者。(二)掩飾、
    收受、搬運、寄藏、故買或牙保他人因重大犯罪所得財物或
    財產上利益者」，並於同法第三條第一項列舉「重大犯罪」
    之範圍；可見行為人掩飾或隱匿因自己或他人犯罪所得財物
    或財產上利益，或收受、搬運、寄藏、故買、牙保他人犯罪
    所得財物或財產上利益，未必當然成立洗錢罪，而須上開財
    物或財產上利益係自己或他人重大犯罪所得，且行為人基於
    逃避或防礙該重大犯罪之追查或處罰之犯意，並有為逃避或
    防礙該重大犯罪之追查或處罰之行為，始克相當（最高法院
    九十二年度臺上字第二九六三號判決參照）。是構成洗錢防
    制法第九條第二項之罪者，主觀上對其收受者為「重大犯罪
    」所得，當應有認識。查被告甲○○係於九十三年六月二十
    日左右，始經由被告丁○○告知其自九十一年起詐領公司款
    項及簽立協議書之事，業如前述，且其於被告丁○○告知上
    情之前，並不知被告丁○○有開設FORTRESS INTERNATIONAL
    CORPORATION 境外公司，亦不知被告丁○○藉由該公司及友
    人莊麗珍之帳戶隱匿詐得之款項，對於該等詐得款項之確實
    金額及資金流向更全然不知，此情除據被告甲○○於調查局
    供明在卷外（見同上第一一五○二號偵查卷第九十四頁反面
    至第九十五頁），亦核與證人即共同被告丁○○於本院審理
    時證述內容相符（見本院卷二第二八八頁至第二九○頁），
    況依丁○○與乙○○簽立之協議書所載，被告丁○○詐領公
    司款項之時間亦係自九十一年十二月起至九十三年五月底止
    ，金額為美金一百五十六萬元，而告訴代理人乙○○亦於本
    院陳稱九十三年六月二十三日與被告甲○○見面時，被告甲○○表示被告丁○○沒有盜領那麼多錢等語（見本院卷二第
    八頁），綜上各情，難認被告甲○○明知其配偶即被告丁○○以常業方式詐取告訴人等公司款項一情，是其雖先後於九
    十三年六月二十一日、九十三年七月一日提領及轉匯贓款，
    然其可預見者僅係其所收受之款項為被告丁○○詐欺所得，
    對於被告丁○○詐欺行為之態樣與內容為何，實無認識，是
    被告甲○○主觀上對其收受者為被告丁○○常業詐欺之重大
    犯罪所得，既無認識，自難以洗錢防制法第九條第二項之罪
    相繩。
  (七)綜上所述，本案事證明確，被告丁○○行使偽造私文書、行
    使業務登載不實文書、洗錢及常業詐欺等犯行，被告甲○○
    收受贓物犯行，均堪認定，應依法論科。
二、被告丁○○所為，係犯刑法第二百十六條、第二百十條之行
    使偽造私文書罪、刑法第二百十六條、第二百十五條之行使
    業務登載不實文書罪、刑法第三百四十條之常業詐欺罪、洗
    錢防制法第九條第一項之隱匿自己重大犯罪所得財物之洗錢
    罪。其盜用印章及偽造署押後，用以偽造取款憑條之私文書
    及訂單登記本影本、匯款登記本之業務上文書後持以行使，
    其盜用印章及偽造署押之行為係偽造私文書、業務登載不實
    文書之階段行為，偽造私文書、業務登載不實文書之低度行
    為復為行使偽造私文書、業務登載不實文書之高度行為所吸
    收，均不另論罪。被告丁○○先後多次行使偽造私文書、行
    使業務登載不實文書、洗錢之犯行，時間緊接，方法相同，
    均各觸犯構成要件相同之罪名，顯皆係基於概括犯意反覆為
    之，均為連續犯，依刑法第五十六條之規定，各以一罪論，
    並加重其刑。又被告丁○○所犯連續行使偽造私文書罪、連
    續行使業務登載不實文書罪、連續隱匿自己重大犯罪所得財
    物之洗錢罪、常業詐欺罪之間，有方法、目的之牽連關係，
    應從較重之常業詐欺罪處斷。公訴人起訴時雖未敘及被告丁○○偽造發票、匯款申請書、INVOICE 等私文書，及在業務
    上職掌之三家境外公司之訂單登記本影本及匯款登記本上不
    實登載之行為，惟業於檢察官補充理由書中補充（見本院卷
    一第二六四頁至第二六五頁），且與起訴書已敘及之部分有
    牽連犯之裁判上一罪關係，為起訴效力所及，本院自得併予
    審理。另核被告甲○○所為，係犯刑法第三百四十九條第一
    項之收受贓物罪，其先後二次犯行，時間緊接，所犯係構成
    要件相同之罪名，顯係基於概括犯意為之，應依連續犯規定
    以一罪論並加重其刑。公訴人雖認被告甲○○上開犯行另涉
    犯洗錢防制法第九條第二項之收受他人因重大犯罪所得財物
    之洗錢罪嫌，惟被告甲○○主觀上對其收受者為被告丁○○
    常業詐欺之重大犯罪所得，既無認識，自難以該罪相繩，業
    據本院認定如前，又按洗錢防制條例係政府為防制洗錢，追
    查重大犯罪所制定之特別法，其法定本刑又較之刑法第三百
    四十九條第一項、第二項為重，依特別法優於普通法之原則
    ，自應適用洗錢防制條例處斷，此有最高法院八十九年度臺
    非字第一八三號判決可參，是本案被告甲○○部分僅論以刑
    法贓物罪，併此敘明。爰審酌被告丁○○因投資金融商品，
    亟需款項周轉，不思以正當途徑獲取金錢，竟利用職務之便
    詐取公司款項，且為掩飾其犯罪事實，而利用他人帳戶洗錢
    ，期間長達五年六月之久，金額高達美金五百零八萬三千零
    七十六點八六元，影響告訴人等公司營運甚鉅，犯罪後未能
    坦承全部犯行，態度難謂為佳，惟其已返還告訴人等公司美
    金一百六十一萬元，嗣因其財產遭告訴人等公司聲請法院假
    扣押，始未能繼續返還；被告甲○○明知提領及轉匯之款項
    為贓款，竟加以收受，無端擴大告訴人等公司之損失及不便
    ，其犯罪後矢口否認犯行，態度不佳，及被告二人之生活狀
    況、智識程度等一切情狀，各量處如主文所示之刑，並就被
    告甲○○部分諭知易科罰金之折算標準，以資懲儆。如附表
    二所示被告丁○○偽造之署押，不問屬於犯人與否，應依刑
    法第二百十九條沒收之。末按刑法第二百十九條所定不問屬
    於犯人與否沒收之者，以偽造之印章、印文或署押為限，盜
    用者不在其列（最高法院四十八年臺上字第一五三三號、四
    十八年臺上字第一一三號判例參照）。至於取款憑條及匯出
    匯款申請書上告訴人等公司之印文部分，因係被告丁○○騙
    取或盜用告訴人之公司印鑑章蓋用，並非偽造之印文，且該
    等取款憑條已執交上海商業儲蓄銀行，匯出匯款申請書業分
    別執交上海商業銀行及橡輝等五家公司，另被告丁○○偽造
    之INVOICE、登載不實交易之三家境外公司訂單登記本影本
    及匯款登記本，亦已執交橡輝等五家公司，業據被告丁○○
    供明在卷（見本院卷二第二九八頁反面），雖係供被告丁○○犯罪所用，然非被告所有之物，故均不予沒收，併此敘明
    。
據上論斷，應依刑事訴訟法第二百九十九條第一項前段，洗錢防
制法第九條第一項，刑法第十一條前段、第五十六條、第二百十
六條、第二百十條、第二百十五條、第三百四十條、第三百四十
九條第一項、第五十五條、第四十一條第一項前段、第二百十九
條，罰金罰鍰提高標準條例第一條前段、第二條，判決如主文。
本案經檢察官王鑫健到庭執行職務
中　　華　　民　　國　九十四  年　 十二   月 　三十　 日
                          臺灣臺北地方法院刑事第十四庭
                              審判長法  官  吳靜怡
                                    法  官  李家慧
                                    法  官  孫萍萍
以上正本證明與原本無異。
如不服本判決應於送達後十日內，向本院提出上訴狀。
                                    書記官  張汝琪
中　　華　　民　　國　九十四  年　 十二   月 　三十　 日
附錄本案論罪科刑法條全文：
洗錢防制法第九條第一項
犯第二條第一款之罪者，處五年以下有期徒刑，得併科新臺幣三
百萬元以下罰金。
刑法第二百十條
偽造、變造私文書，足以生損害於公眾或他人者，處五年以下有
期徒刑。
刑法第二百十五條
從事業務之人，明知為不實之事項，而登載於其業務上作成之文
書，足以生損害於公眾或他人者，處三年以下有期徒刑、拘役或
五百元以下罰金。
刑法第二百十六條
行使第二百十條至第二百十五條之文書者，依偽造、變造文書或
登載不實事項或使登載不實事項之規定處斷。
刑法第三百四十條
以犯第三百三十九條之罪為常業者，處一年以上七年以下有期徒
刑，得併科五萬元以下罰金。
刑法第三百四十九條第一項
收受贓物者，處三年以下有期徒刑、拘役或五百元以下罰金。
